【裁判字號】    92,交聲,241
【裁判日期】    921030
【裁判案由】    聲明異議
【裁判全文】
臺灣嘉義地方法院交通事件裁定                    九十二年度交聲字第二四一號
    原處分機關  交通部公路總局嘉義區監理所
    異  議  人  甲○○
右列異議人因違反道路交通管理處罰條例案件，對於交通部公路局嘉義區監理所九十
二年九月二十四日所為之處分（原處分案號：嘉監裁字第裁七○－Ｚ0000000
0號裁決書），聲明異議，本院裁定如左：
    主  文
異議駁回。
    理  由
一、聲明意旨略以：公路總局嘉義監理所民國六十五年九月二十九日違法執行處分吊
    銷職業駕駛執照，不受理陳訴發還駕照，於八十八年十月十八日舉發無照駕駛，
    九十一年三月二十日在國道三號二九七公里北上告發無照駕駛及未帶行車執照、
    使用註銷牌照行使公路而處罰款，不合法理，其理由：
    （一）道路交通管理處罰條例於民國六十四年七月二十四日修正公布，六十五年
          一月一日施行。道路交通管理處罰條例規定：「經有期徒刑以上刑確定者
          ，吊銷駕駛執照。」本案臺灣高等法院臺南分院判處異議人有期徒刑六月
          ，並於六十五年二月十八日確定，惟嘉義警察局提前於六十四年十二月二
          十九日即行裁決吊銷異議人駕駛執照，係違法裁決，核先敘明。
    （二）依中央法規標準法第十八條及刑法第二條之規定，參以交通部六十五年二
          月三日交路（６５）字第００九一九號涵之規定，應適用有利於行為人之
          法律為原則，而依新頒之道路交通管理處罰條例第六十一條第三項之規定
          ，異議人違反道路交通安全規則致人受傷，僅應科處吊扣駕駛執照三至六
          個月之處罰。
    （三）公路總局所為之處分係屬違法處分，異議人再三陳情以二十七年之久，致
          異議人失業，生計因而陷如絕境，衡情衡理，如何要求異議人守法？為此
          請求撤銷原處分，另為適法之裁決云云。
二、按使用註銷之牌照行駛者，處汽車所有人新臺幣三千六百元以上一萬零八百元以
    下罰鍰，並禁止其行駛；前項第四款之牌照扣繳之；行車執照未隨車攜帶者，處
    汽車所有人新臺幣三百元以上至六百元以下罰鍰，並責令改正、補換牌照或禁止
    其駕駛。道路交通管理處罰條例第十二條第一項第四款、第二項、第十四條第一
    項第二款分別定有明文。
三、經查，異議人即受處分人甲○○前因於六十四年十月二日凌晨一時許，將省三—
    ０七九六號大貨車停靠於嘉義市○○路五十七號前路側，因夜間停車於路旁未燃
    放燈光，違反道路交通安全規則，肇致被害人陳焜雄騎乘機車未能及時發現而撞
    及該大貨車，因而受有前額、上唇、左手等處裂傷，左大腿擦傷，下頷骨骨折，
    右眼視神經萎縮，為前嘉義縣警察局嘉義分局裁決吊銷駕駛執照，異議人聲明異
    議，經本院以六十五年度交聲字第六號裁定駁回其異議，嗣提起抗告，亦經臺灣
    高等法院臺南分院以六十五年度交聲抗字第一六號裁定駁回抗告確定，即認原處
    分機關即上開嘉義分局依據修正前道路交通管理處罰條例第五十五條第一項第四
    款規定，以異議人違反道路交通安全規則，因而肇事致人於傷，吊銷其駕駛執照
    ，為有理由，此有臺灣高等法院臺南分院六十五年度交聲抗字第一六號裁定影本
    一份附於本院卷可查。再按異議人之違規時間係六十四年十月二日凌晨一時許，
    而道路交通管理處罰條例雖於六十四年七月二十四日修正公布，惟係於六十五年
    一月一日起才開始施行，而刑法第二條所謂有變更之法律，乃指刑罰法律而言，
    而道路交通管理處罰條例屬行政罰，行政罰雖具有法律同等之效力，但因其並無
    刑罰之規定，究難解為刑罰法律，故如事實變更及刑罰法律外之法令變更，均不
    屬所謂法律變更範圍之內，自無適用刑法第二條從新從輕比較法律適用之問題，
    因而原處分機關於六十四年十二月二十九日依當時之道路交通管理處罰條例五十
    五條第四款之規定「汽車駕駛人違反道路交通安全規則，因而肇事致人於傷亡者
    ，吊銷駕駛執照」，而吊銷異議人之駕駛執照，依法並無不合，異議人此部分之
    抗告，業經臺灣高等法院臺南分院九十一年度交抗字第一三一號對於異議人以前
    抗告裁定駁回之理由敘述甚明，有臺灣高等法院臺南分院九十一年度交抗字第一
    三一號裁定影本一份附於本院卷可按。又異議人所有車號Ｃ二－四○七三號自小
    客車之牌照，亦於八十九年十一月十日因逾檢註銷，有公路監理電子閘門車號查
    詢汽車車籍電腦列印單一份附於本院卷可參，異議人竟仍於九十二年三月二十日
    九時許，駕駛該自小客車，於國道三號高速公路北上二九七公里處為公路警察攔
    檢，以內政部警政署國道公路警察局公警交字第Ｚ00000000號舉發違反
    道路交通管理事件通知單舉發「使用註銷之牌照行駛公路、未帶行照行駛公路」
    ，而依道路交通管理處罰條例第十二條第一項第四款、第十四條第一項第二款、
    第十二條第二項之規定處罰鍰新臺幣（下同）七千八百元並扣繳牌照為正當，本
    案異議人未就牌照遭註銷及未帶行照之事實予以爭執，反就駕駛執照被違法吊銷
    置辯，顯無理由，應予駁回。
四、據上論斷，應依道路交通管理處罰條例第八十七條第二項、道路交通案件處理辦
    法第十九條，裁定如主文。
中      華      民      國    九十二    年      十      月     三十     日
                                臺灣嘉義地方法院交通法庭
                                    法  官   康  存  真
右正本證明與原本無異。
如不服本裁定，應於裁定送達後五日內向本院提出抗告狀（應附繕本）。
中      華      民      國    九十二    年      十      月     三十     日
                                    書記官   林  美  芳


司法院資訊處製作；財團法人民間司法改革基金會備份。
